臺灣臺北地方法院民事判決　九十年度簡上字第六○四號
　　　上　訴　人　鈞木實業股份有限公司
　　　法定代理人　丙○○
　　　訴訟代理人　甲○○
　　　被 上 訴人　丁○○
　　　訴訟代理人　乙○○
　　　　　　　　　戊○○
　　　被 上 訴人　己○○
　　　　　　　　　戊○○
　　　訴訟代理人　杜秀娟
右當事人間請求給付票款事件，上訴人對於中華民國九十年十月九日本院臺北簡易庭
九十年度北簡字第六五三六號第一審判決，提起上訴，本院判決如左：
    主    文
上訴駁回。
第二審訴訟費用由上訴人負擔。
    事    實
甲、上訴人方面：
一、聲明：
  (一)原判決廢棄。
  (二)被上訴人在第一審之訴及假執行之聲請均駁回。
二、陳述：除與原審宣示判決筆錄相同茲予引用者外，補稱：
    上訴人於八十九年三月份參與柯國平所招募之支票互助會，每月五萬元，八十九
    年二月二十二日當天開標後，柯國平即向每個會員收支票十五張，上訴人為第十
    一會，日期為九十年一月二十二日到會，上訴人即交付系爭支票予會首柯國平並
    以發票日為互助會款之給付。但在九十年一月二十二日之前，該互助會就有六個
    會員跳票，因此上訴人於八十九年九月間即告知柯國平請他把上訴人支票退回給
    上訴人，上訴人手中之支票亦願退回給會首柯國平。但會首柯國平辯稱因上述退
    票者係因會首柯國平有欠他們錢，故其等以退票之方式抵償債務，因此做不到上
    訴人所要求還票的事。故上訴人為了保護自己本身的財產損失，只得讓系爭支票
    退票，再做處理。但一年已過去，會首柯國平的事業越做越大，並且公司也改名
    ，所有的資產也加以設定，讓上訴人求訴無門。故應由柯國平出面解決系爭票據
    退票之糾紛，不應由上訴人負責。
三、證據：除與原審宣示判決筆錄相同予以引用者外，另提出會單、六會跳票證明、
    訴外人柯國平之新舊公司資料、名片等影本各一分為證。並聲請訊問證人柯國平
    。
乙、被上訴人丁○○、戊○○方面：
    被上訴人丁○○、戊○○未於言詞辯論期日到場，惟據其於準備程序到場時所稱
    ：
一、聲明：駁回上訴。
二、陳述：除與原審宣示判決筆錄相同茲予引用者外，補稱：其等係依票據之法律關
    係請求被上訴人給付票款，故訴外人柯國平與上訴人間縱有糾葛，亦與其等之請
    求無關。
丙、被上訴人己○○部分：
    被上訴人己○○未於準備程序及言詞辯論期日到場，亦未提出書狀作何陳述。
    理    由
一、本件被上訴人丁○○、己○○、戊○○未於言詞辯論期日到場，核無民事訴訟法
    第三百八十六條所列各款情形，應依上訴人之聲請，由其一造辯論而為判決。
二、被上訴人起訴主張：被上訴人戊○○持有上訴人所簽發如附表編號１所示之支票
    ，被上訴人丁○○持有所簽發如附表編號２所示之支票，被上訴人己○○持有上
    訴人所簽發如附表編號３所示之支票，而被上訴人等之所以持有上訴人所簽發之
    如附表所示之支票，均係因訴外人柯國平之交付轉讓，於八十九年三月間，柯國
    平以自己為會首，邀約被上訴人戊○○、丁○○加入合會，該合會於三月廿日起
    會，並於當日即進行開標，且一次開標完成後，會首柯國平隨即製作會員名冊、
    得標順序及個別應繳會款予各會員，而各會員之應繳會款則於開標日後由各會員
    簽發支票統一交由會首柯國平，隨即再由柯國平分別轉交予各會員，至被上訴人
    等所持有之上訴人所簽發之支票，係由會員甲○○交付予柯國平，並早於開標（
    八十九年三月廿日）後數日即由柯國平再轉交予被上訴人戊○○、丁○○等；被
    上訴人己○○之所以持有上訴人所簽發之支票，係因於八十九年七月間，柯國平
    向被上訴人借款，故以上訴人因參加上開合會所簽發之支票交付，以換取現金。
    詎於八十九年十一月間，上訴人竟僅以其與訴外人柯國平間之對抗事由，向台灣
    高雄地方法院聲請假處分，並聲請台灣台北地方法院民事執行處為執行，致被上
    訴人等於到期日前提示，而遭銀行承辦人員於票面上記載「禁止柯國平提示付款
    」，並以經法院禁止提示票據為由拒絕付款。然系爭支票等雖經法院以裁定禁止
    柯國平轉讓，惟系爭支票早於八十九年三月及七月間即由柯國平轉讓予原告，是
    法院關於禁止轉讓予第三人部分之裁定，對被上訴人均不生效力，上訴人仍有給
    付如附表所示之票款及遲延利息之義務等語。
二、上訴人則以：本件因訴外人柯國平對上訴人負有前開會款債務，並未依約清償，
    而如附表所示之支票又係訴外人柯國平交付被上訴人作為支票會會款之給付，故
    上訴人自得拒絕給付如附表所示之票款予被上訴人等語。
三、本件被上訴人主張之事實，業據兩造各自提出與所述相符之如附表所示之支票及
    退票理由單各三件、合會會單、台灣高雄地方法院裁定、本院民事執行處函、互
    助會單等件在卷可稽，並為上訴人所不爭執，又證人柯國平於原審及本院訊問時
    亦分別到場證稱：「我於八十九年三月互助會開始時，將系爭支票交給戊○○、
    丁○○二人，又我於八十九年七、八月間向己○○調現時將支票交給己○○」、
    「（問：提示支付命令卷宗，有無見過系爭支票？）該三張票據均是由上訴人處
    取得，分別交給各被上訴人，收受及交付之原因是因為我是支票會之會首，是在
    第一次開標時即將歷次得標之時間一次寫清楚，並要求會員開具相當之日期支票
    交付各時間應得標之人」等語（參原審卷第二十六頁、本院九十一年三月七日準
    備程序筆錄），而其前開證言，又未經兩造爭執，自可信與真實相符。因此，被
    上訴人等主張：如附表所示之各支票均由上訴人所簽發交付訴外人柯國平，並由
    柯國平轉讓予其等執有，然於發票日屆至時提示均不獲付款等語，堪信真正。
四、茲上訴人固以前開情詞置辯，但依其陳述內容無非欲圖引用對抗被上訴人之前手
    即訴外人柯國平之事由，藉以對抗被上訴人而已。但查，為促進票據之流通性，
    票據法第五條、第十三條分別明定「支票屬文義證券，凡在票據上簽名者，依票
    上所載文義負責、「按票據債務人不得以自己與發票人或執票人之前手間所存抗
    辯之事由，對抗執票人，但執票人取得票據出於惡意者，不在此限」，而所謂執
    票人取得票據出於惡意之抗辯事由，以執票人取得（受讓）票據時，決定是否惡
    意，至於所謂之「惡意」，係指執票人明知票據債務人與發票人或執票人之前手
    間有抗辯事由存在而言，而票據債務人主張執票人取得票據出於惡意者，就此應
    負舉證責任，此有最高法院七十二年台上字第一六一二號判決意旨可參。查上訴
    人既對於被上訴人等持有如附表所示支票之原因、時間均不爭執，又未能證明其
    等於受讓如附表所示支票之際（均在上訴人聲請假處分之前），已經知悉上訴人
    與訴外人柯國平間有何糾葛存在，是以上訴人自不得以自己與執票人之前手柯國
    平間事後所存抗辯之事由，對抗身為執票人之各被上訴人，因此上訴人所辯情詞
    縱然屬實，亦難以此卸免其本件應付之給付票款責任。
五、按支票之發票人應照支票文義擔保支票之支付，票據法第一百二十六條定有明文
    ，上訴人為系爭支票之發票人，依法自應擔保上開支票之支付。綜上所述，本件
    被上訴人主張為可採，上訴人所辯為不可取，則被上訴人依票據關係，請求上訴
    人給付分別如附表所示之票款自各該票據提示日起至清償日止，均按年息百分之
    六計算之利息，為有理由，應予准許。又命清償票上債務之判決，根據民事訴訟
    法第二百八十九條第一項第四款規定，應依職權宣告假執行，原審判命上訴人如
    數給付，並依職權宣告假執行，於法並無違誤，上訴意旨指摘原判決不當，求予
    廢棄改判，為無理由，應予駁回。
六、據上論結，本件上訴為無理由，依民事訴訟法第四百三十六條之一第三項、第四
    百四十九條第一項、第七十八條、第四百六十三條、第三百八十五條第一項前段
    ，判決如主文。
中　　　華　　　民　　　國　　九十一　　年　　　五　　　月　　  一  　　日
                                  民事第一庭審判長法官　邱新福
                                                  法官  雷淑雯
                                                  法官  蕭胤瑮
右為正本係照原本作成
本件不得上訴。
中　　　華　　　民　　　國　　九十一　　年　　　五　　　月　　  一　　  日
　　　　　　　　　　　　　　　　　　　　　法院書記官　方美雲
~F0
~T48
┌──────────────────────────────────────────────────────┐
│附表：　　　　　　　　　　　　　　　　　　　　　　　　　　　　　　　　　　　　　　　                        │
├─┬─────────┬─────────┬───────────┬────────┬────────┬──┤
│編│　發　　票　　人　│　付　　款　　人　│發票日暨提示日期　　  │ 票　面　金　額 │ 支　票　號　碼 │持票│
│號│　　　　　　　　　│　　　　　　　　　│　　　　　　　　　　　│ 　（新台幣）　 │　　　　　　　　│人　│
├─┼─────────┼─────────┼───────────┼────────┼────────┼──┤
│１│鈞木實業有限公司  │安泰商業銀行敦南　│九十年二月二十二日　　│五萬七千元      │ＡＤ○三三七五六│黃建│
│　│                　│分行　　　　　　　│　　　　　　　　　　　│  　　　　　　　│九　　　　　　　│基　│
├─┼─────────┼─────────┼───────────┼────────┼────────┼──┤
│２│鈞木實業有限公司  │安泰商業銀行敦南　│八九年十二月二十二日  │五萬元　　　　　│ＡＤ○三三七五六│陳月│
│  │                  │分行　　　　　　　│                      │                │三　　　　　　　│珠  │
├─┼─────────┼─────────┼───────────┼────────┼────────┼──┤
│３│鈞木實業有限公司  │安泰商業銀行敦南　│八九年十一月二十二日  │五萬元　　　　　│ＡＤ○三三七五六│楊永│
│  │                  │分行　　　　　　　│                      │                │二　　　　　　　│昌  │
└─┴─────────┴─────────┴───────────┴────────┴────────┴──┘
